【裁判字號】    90,易,588
【裁判日期】    900510
【裁判案由】    傷害
【裁判全文】
臺灣高雄地方法院刑事判決                            九十年度易字第五八八號
    公  訴  人  臺灣高雄地方法院檢察署檢察官
    被      告  乙○○○
    被      告  丙○○
    共      同
    選任辯護人  樓嘉君
右列被告因傷害案件，經檢察官提起公訴（八十九年度偵字第二八一八九號），本院
判決如左：
    主  文
乙○○○、丙○○均無罪
    理  由
一、公訴意旨略以：被告乙○○○與被告丙○○係母子關係，緣因被告乙○○○與其
    前同居人即告訴人甲○○有金錢糾紛，甲○○乃於民國八十九年十月二十日上午
    十時許，至被告乙○○○位於高雄縣鳥松鄉○○○路六一號之住處，以索債為由
，要求乙○○○還錢，乙○○○不肯，雙方因而發生口角，詎被告乙○○○竟夥
    同與之有共同犯意聯絡及行為分擔之被告丙○○，共同基於傷害之故意，由被告
    乙○○○持掃帚柄毆打甲○○，被告丙○○則在旁拉住甲○○之腰帶，使其無逃
    脫之方式，共同傷害甲○○，使其受有兩側前臂多處挫擦傷、左眼眶挫傷之傷害
    ，因認被告二人涉有刑法第二百七十七條第一項之傷害罪嫌。
二、按犯罪事實應依證據認定之，無證據不得推定其犯罪事實，又不能證明被告犯罪
    者，應諭知無罪之判決，刑事訴訟法第一百五十四條、第三百零一條第一項定有
    明文；又刑事訴訟法上所謂認定犯罪事實之證據，係指足以認定被告確有犯罪行
    為之積極證據而言，如未能發現相當證據或證據不足以證明，自不能以推測或擬
    制之方法，以為裁判基礎，最高法院二十九年上字第三一０五號及四十年台上字
    第八十六號分別著有判例；次按被害人係以使被告受刑事處罰為目的，故其陳述
    被告之犯罪情形，雖非絕對不得採為判決之基礎，但以陳述本身無瑕疵可指，且
    與事實相符者始得為之；再告訴人之告訴，係以使被告受刑事訴追為目的，是其
    陳述是否與事實相符，仍應調查其他證據以資審認，最高法院五十六年台上字第
    六九八號、五十二年台上字第一三００號判例意旨參照。
三、本件公訴人認被告有上開犯行，無非係以告訴人甲○○之指訴及驗傷診斷證明書
    為其主要論據。訊據被告二人堅決否認有何傷害犯行，被告乙○○○辯稱：當時
    我正在掃地，告訴人用拳頭打我，我就拿掃帚遮自己的頭部以免被打到，他拉住
    我的手打我，我都是一直用掃帚掃地的那一頭來擋他，沒有碰到告訴人，他的手
    應是他要打我時自己碰到櫃台而受傷害的，我兒子丙○○當時是在樓上並不在場
    ，沒有與他一起打告訴人等語；被告丙○○則以當時與修理窗廉的工人在樓上，
    沒有在現場，下樓後有看到我母親乙○○○眼鏡被告扯掉，手上的佛珠也斷了掉
    落滿，當時有勸告訴人離開，沒有抓住告訴人的腰帶讓我母親打等語置辯。經查
    ，（一）告訴人甲○○於偵查中及本院審理時固一再指訴被告乙○○○先動手打
    其眼睛，伊要跑被被告丙○○拉住其腰帶致不能逃跑，而讓被告乙○○○持掃帚
    柄打伊頭部，並造成耳朵感音聽障之後遺症等語在卷，惟告訴人甲○○與被告乙○○○發生口角爭執並進而為肢體拉扯之際，被告乙○○○未以掃帚打告訴人，
    被告丙○○是時人亦在三樓指揮工人做窗簾並未在場參與，係在被告乙○○○與
    告訴人衝突完始下樓等情，業據證人即補習班職員丁○○於本院審理時證述：「
    案發當時己○○在一樓，我在二樓，我有聽見樓下很吵，我聽見乙○○○很大聲
    叫某個人出去，當時我知道丙○○在三樓，後來我就下樓，我下樓時我看見乙○○○站在櫃裡面，告訴人站在櫃外面，乙○○○叫告訴人出去，當時乙○○○正在掃地手上拿著掃帚，她就拿著掃帚掃地的那一頭朝告訴人方向作勢要推告
    訴人出去，但她沒有打到告訴人，告訴人也出手抓著掃帚，他們就抓著掃帚隔著
    櫃搶來搶去拉來拉去，在他們拉扯之間乙○○○手上的佛珠斷了，眼鏡也掉了
    ，我過去要拉開他們，我又看見告訴人轉身將滅火器拿起來，我隨即就將滅火器
    壓下來，在乙○○○與告訴人爭執當中丙○○人還是在三樓指揮工人做窗廉他沒
    有下樓，後來戊○○進來後，我就幫忙處理現場掉落的佛珠及眼鏡碎片，當時警
    察還沒來，這時乙○○○仍然與告訴人有言語上的爭執，但丙○○仍然沒有下樓
    」等語，證人戊○○證陳：「當時我人在另一棟，己○○來告訴我說有人在鬧，
    我過去時看見張慧琴正在出手壓住滅火器，乙○○○站在櫃裡面，告訴人站在
    櫃外面互相用言語在爭執，後來被告丙○○自樓上下來，這時候警察也來了就
    將告訴人請到外面去」等語及被告丙○○之妻己○○證述：「當時我在一樓後面
    教室擦桌子，乙○○○在一樓打掃，我聽到告訴人一進來聲音就很大，乙○○○
    很害怕就打電話報警，她還是在掃地沒理他，告訴人還是聲音很大，乙○○○就
    跑進櫃拿起掃帚掃地那一頭朝告訴人作勢驅趕告訴人出去，但並沒有打到告訴
    人，這時告訴人就出手，一隻手抓住掃帚，另一隻手出手打乙○○○的頭，也將
    乙○○○的眼鏡打掉了，後來他又出手抓住乙○○○的手將她的手上的佛珠扯斷
    了，因我當時懷孕不敢靠過去，我就趕快跑到另一棟教室去找戊○○，當時丙○○在三樓後面的教室指揮工人工作，在他們剛開始爭吵時丁○○就下樓了。錄影
    機都是我在關的，在案發當時錄影機還沒有打開」等語屬實，且與被告二人之供
    述互核一致，足認被告二人前開所辯尚非無據。（二）告訴人甲○○固提出驗傷
    診斷書一紙附卷為憑，此雖足以證明告訴人確受有傷害之事實，惟告訴人既曾出
    手打被告乙○○○頭部，並拉住被告乙○○○之手及拉扯掃帚不放，已如前所述
    ，且為告訴人自陳有拉住掃帚等語在卷，則告訴人於此情形下，自己不慎擦撞而
    受有上開傷害，亦難謂無可能；況告訴人是時傷害被告乙○○○之犯行亦經檢察
    官起訴在案（八十九年度易字第五二七九號），並經本院調卷核閱屬實，故認告
    訴人為避免自己之責任，而對被告等為不實之指述自尚難謂與常情有違，是以若
    僅據告訴人之驗傷診斷書一紙即遽為推認係被告二人所造成，亦嫌速斷；再者參
    酌卷附之驗傷診斷書亦僅載明兩側前臂多處挫擦傷、左眼眶挫傷等傷害，並無告
    訴人頭部受有何傷勢之記載，是就告訴人上開所指述之被告犯罪過程與其所受傷
    勢觀之，果如告訴人所述被告乙○○○持係持掃帚柄敲打告訴人之頭部並因之而
    致告訴人耳朵感音聽障之後遺症，則在告訴人頭部髮量稀少之情形下，又豈會毫
    無外傷之理；另告訴人之雙側感音性聽障較可能源於其老年性失聰等情，亦有高
    雄市立民生醫院九十年四月三日高市民醫歷字第一五一二號函附歷表一份在卷可
    稽，益徵告訴人上開指述之客觀性實不無可疑之處，而難謂無瑕疵；至證人李嬌
    容固證稱八十八年十月間認識告訴人時，其聽力還好，於九十年初起聽力開始不
    好，告訴人稱係被人打所造成等語在卷，然證人既僅係轉述告訴人之陳述而屬傳
    聞證據，是尚難為不利被告等之認定乃至為灼然。綜上事證，誠難僅憑告訴人上
    開之指訴及所提之驗傷診斷書，即認被告丙○○、乙○○○有右揭傷害犯行，此
    外復查無其他積極證據足證明被告二人有何公訴人所指傷害犯行，被告等犯罪既
    不能證明，揆諸前揭說明，依法自應為無罪之諭知。
據上論斷，應依刑事訴訟法第三百零一條第一項，判決如主文。
中      華      民      國      九十    年      五      月      十      日
                                  臺灣高雄地方法院刑事第三庭
                                      法    官  柯彩燕
右正本證明與原本無異。
如不服本判決，應於判決送達後十日內，向本院提出上訴狀。
                                書記官    楊真芬
中    華    民    國      九十      年      五      月      十五      日


司法院資訊處製作；財團法人民間司法改革基金會備份。
